臺灣板橋地方法院民事判決　　　　　　 95年度簡上字第175號
上　訴　人　甲○○
　　　　　　　　　　　　1樓
被　上訴人　永信小客車租賃有限公司
法定代理人　乙○○
訴訟代理人　周立仁律師
複　代理人　翁志明律師
上列當事人間請求損害賠償事件，上訴人對於中華民國95年7 月
21日臺灣板橋地方法院三重簡易庭95年度重簡字第95號第一審判
決提起上訴，經本院於95年12月19日言詞辯論終結，判決如下：
    主  文
上訴駁回。
第二審訴訟費用由上訴人負擔。
    事實及理由
一、上訴人起訴主張：上訴人以被上訴人之名義，以附條件買賣
    方式向訴外人奇異融資股份有限公司（下稱奇異公司）購買
    營業用車輛乙部，車牌號碼為YY-7765 號，上訴人並與被上
    訴人簽訂靠行合約書，將上述車輛信託登記於被上訴人所有
    ，因被上訴人於民國94年7 月間收受系爭車輛之違反道路交
    通事件裁決書（即北監自裁字第40-CRP120834號裁決書）後
    ，竟疏於注意而未將該裁決書交由上訴人繳納罰鍰，致上訴
    人信託登記於被上訴人名下之系爭車輛於94年8 月7 日遭監
    理處註銷牌照半年（即94年8 月7 日至95年2 月6 日），上
    訴人須至95年2 月6 日方能重新申請牌照，導致上訴人無法
    使用系爭車輛營業維持家計。惟上訴人既將系爭車輛信託登
    記於被上訴人名下，被上訴人每年亦向上訴人收取費用新台
    幣（下同）1 萬元，被上訴人竟未於收受罰單時通知上訴人
    繳納，以致系爭車輛遭吊銷牌照，導致上訴人無法繼續使用
    系爭車輛載客營業之權利受到侵害，爰依民法第184 條第1
    項「因故意或過失，不法侵害他人之權利者，負損害賠償責
    任」之規定，請求被上訴人賠償上訴人吊銷牌照期間之營業
    損失，即94 年8月7 日起至95年2 月6 日止，共184 日，以
    每日營業所得2, 400元計，上訴人共受有44萬1, 600元之損
    害等情。並為訴之聲明：(1)被上訴人應給付上訴人44萬1,60
    0 元，及自起訴狀繕本送達被上訴人翌日起至清償日止，按
    年息百分之5 計算之利息；(2)願供擔保請准宣告假執行。
二、被上訴人則以：(1)上訴人僅係靠行於被上訴人公司，車牌登
    記在被上訴人名下，故應非信託登記。(2)系爭車輛遭舉發違
    規事實為「在道路收費停車處所停車不依規定繳費」，顯見
    係上訴人將系爭車輛停放道路收費處所，於收到繳費單後仍
    未自行繳納，放任不繳，上訴人亦應自負牌照註銷之責任。
    況且車輛及行照均在上訴人持有使用中，上訴人亦得自行向
    監理單位查詢裁決處罰之情事。又被上訴人於94年7 月1 日
    收受系爭裁決書後，即通知上訴人將罰單、牌照稅、燃料費
    及靠行費9,000 元全部付清，上訴人遂於94年7 月17日簽立
    切結書表示願於94年8 月31日前付清，亦顯示上訴人於系爭
    車輛牌照在94年8 月7 日註銷前，即已知悉尚欠罰單，不容
    事後狡辯。(3)上訴人並未按期繳納系爭車輛之分期價款，系
    爭車輛已於94年10月11日遭奇異公司取回，是上訴人因自己
    之行為無從營業，被上訴人自無負營業損失之賠償責任，蓋
    系爭車輛縱未註銷牌照，亦因上訴人不繳車款而遭奇異公司
    取回車輛，而無從營業。且因系爭車輛牌照登記為被上訴人
    ，被上訴人事後亦迫於無奈於94年10月12日代上訴人向奇異
    公司清償車款39萬元及代上訴人繳清所欠稅費、罰單共4 萬
    1,537 元，被上訴人亦受有鉅大損害。(4)上訴人應就其主張
    遭受侵害之權利為何及所受每日營業損失2,400 元之事實負
    舉證責任等語，資為抗辯。並為答辯聲明：上訴人之訴及假
    執行之聲請均駁回。
三、原審為上訴人全部敗訴之判決，經其聲明不服，提起上訴，
    並於本院聲明：(1)原判決廢棄；(2)被上訴人應給付上訴人44
    萬1,600 元，及自起訴狀繕本送達被上訴人翌日起至清償日
    止，按年息百分之5 計算之利息；(3)願供擔保請准宣告假執
    行。被上訴人則聲明：上訴駁回。
四、上訴人主張其以被上訴人之名義，以附條件買賣方式向訴外
    人奇異公司購買車牌號碼YY-7765 號之營業用車，靠行於被
    上訴人公司，因被上訴人於94年7 月間收受系爭車輛違反道
    路交通事件之北監自裁字第40-CRP120834號裁決書後，疏未
    注意將裁決書交上訴人繳納罰鍰，致系爭車輛於94年8 月7
    日遭監理處註銷牌照半年，使上訴人受有44萬1, 600元損害
    之事實，被上訴人則否認其未將系爭裁決書通知上訴人，並
    以前詞置辯。經查：
（一）本件被上訴人所提出上訴人出具之94年7 月17日切結書，
      上訴人並不否認其為真正，而上述切結書既記載：「本人
      甲○○靠永信小客車租賃有限公司積欠所有罰單、牌照稅
      、燃料稅、靠行費玖仟元正，請於民國94年8 月31日前付
      清，如無付清，引擎號碼：AAC103256 ，由永信小客車租
      賃有限公司全權處理，甲○○不得有任何異議」等語，故
      依一般經驗法則判斷，被上訴人於94年7 月間收受系爭裁
      決書後，應有通知上訴人知悉裁決書事宜，並進而要求上
      訴人將罰單、牌照稅、燃料費及靠行費9,000 元全部付清
      ，是被上訴人抗辯其於系爭車輛牌照遭註銷前，已將系爭
      裁決書通知上訴人等情，尚屬有據，洵堪採信。
（二）系爭車輛遭舉發違規事實為「在道路收費停車處所停車不
      依規定繳費」，有上訴人於原審提出之系爭裁決書影本在
      卷可稽，顯見本件係上訴人將系爭車輛停放道路收費處所
      ，於收到繳費單後未依規定繳納停車費，且於明知不繳停
      車費將遭裁罰及註銷牌照之情形下，無視拒繳停車費之後
      果，仍執意放任不繳，亦無意向監理單位查詢裁決處罰之
      情事，而最終肇致牌照遭註銷之結果，故上訴人實應自負
      牌照註銷之責任。
（三）上訴人於本院95年11月9 日準備程序中陳稱：「我94年7
      月17日寫切結書時就把兩面大牌（即車牌）交給被上訴人
      ，至8 月底為辦理過戶，才又向被上訴人取回兩面大牌」
      等語，足見無論系爭車輛牌照是否遭註銷，上訴人於94年
      8 月31日以前，因系爭車輛並無車牌可供懸掛，上訴人本
      無法開車營業，即無營業損失可言。又依上揭上訴人切結
      書所示，上訴人同意於94年8 月31日前付清所有罰單、牌
      照稅、燃料稅及靠行費，否則系爭車輛即由被上訴人全權
      處理，惟上訴人並未依約履行，有關系爭車輛93年、94年
      間之所有罰單、牌照稅及燃料稅，實際為被上訴人於94年
      11月間始全部繳清，此並有被上訴人於原審提出被證2 之
      牌照稅繳款書4 紙、汽車燃料使用費繳納通知書5 紙，罰
      單收據19紙在卷足憑，則依切結書之約定，上訴人亦同意
      94年8 月31日以後，系爭車輛歸被上訴人全權處理，是無
      論系爭車輛牌照是否遭註銷，上訴人自94年8 月31日以後
      ，已無權使用系爭車輛，又有何營業損失可言。遑論本件
      上訴人尚且未按期繳納系爭車輛之分期價款，致系爭車輛
      於94年10月11日遭奇異公司取回之事實，上訴人亦不爭執
      ，是縱未註銷牌照，上訴人仍係因自己之行為而無從營業
      ，復參以因系爭車輛牌照登記為被上訴人名義，被上訴人
      不得不於94年10月12日代上訴人向奇異公司清償車款39萬
      元等情，並有被上訴人提出之國泰世華商業銀行存款存根
      1 紙為證，則上訴人於系爭車輛分期貸款、罰單、牌照稅
      、燃料稅及靠行費長期均未繳納之情況下，早已無法以系
      爭車輛營業獲利，故本件縱因被上訴人疏未通知上訴人系
      爭裁決書事宜，致系爭車輛牌照遭註銷，上訴人究無何營
      業之損失，尤不待言。
（四）綜上所述，上訴人主張被上訴人收受系爭裁決書後，疏未
      注意將裁決書交上訴人繳納罰鍰，致上訴人受有營業損失
      之事實，尚難信為真實。
五、從而，上訴人依民法第184 條第1 項規定之侵權行為損害賠
    償法律關係，請求被告給付44萬1,600 元，及自起訴狀繕本
    送達被上訴人翌日起至清償日止，按年息百分之5 計算之利
    息，為無理由，不應准許，其假執行之聲請亦失所附麗，應
    併予駁回。原審為上訴人敗訴之判決，及駁回其假執行之聲
    請，並無不合。上訴意旨指摘原判決不當，求予廢棄改判，
    為無理由，應駁回其上訴。
六、本件事證已臻明確，兩造其餘主張、陳述、舉證及攻擊防禦
    方法，經本院審酌後，認與判決結果不生影響，爰不一一論
    述，附此敘明。
據上論結，本件上訴為無理由，依民事訴訟法第436 條之1 第3
項、第449 條第1 項、第78條，判決如主文。
中　　華　　民　　國　　96　　年　　1　　 月　　5 　　日
                  民事第二庭    審判長法　官　梁宏哲
                                      法　官　徐福晉
                                      法　官　連士綱
以上正本證明與原本無異。
本判決不得上訴。
中　　華　　民　　國　　96　　年　　1　　 月　　 8　　日
                                      書記官　李宏明
